【裁判字號】    97,毒抗,21
【裁判日期】    980205
【裁判案由】    觀察勒戒處分
【裁判全文】
臺灣高等法院花蓮分院刑事裁定          97年度毒抗字第21號
抗  告  人  臺灣臺東地方法院檢察署檢察官
被      告  甲○○
上列抗告人因聲請被告觀察勒戒案件，不服臺灣臺東地方法院97
年度毒聲字第114號，中華民國97年12月4日裁定（聲請案號：臺
灣臺東地方法院檢察署97年度聲觀字第89號、97年度毒偵字第42
6號），提起抗告，本院裁定如下：
    主  文
抗告駁回。
    理  由
一、本件抗告人以被告甲○○基於施用第二級毒品甲基安非他命
    之犯意，於民國（下同）97年8月2日凌晨3時許遭警採尿前
    之120小時內，施用第二級毒品甲基安非他命1次，並於97年
    8月2日凌晨，在臺北縣萬里鄉○○村○○路附近產業道路之
    某廟前，經警盤查採尿送驗查獲。檢察官乃依毒品危害防制
    條例第20條第1項規定，向法院聲請裁定送勒戒處所觀察、
    勒戒。經原審法院以被告施用第二級毒品犯行，距其強制戒
    治執行完畢之時間雖已逾5年，惟其已係3犯以上，足見前所
    實施之觀察勒戒、強制戒治均不足以遮斷其施用毒品之癮，
    已無法收其實效，依照最高法院97年第5次刑事庭會議決議
    ，認為已無毒品危害防制條例第20條第3項之適用，毋須再
    重新施予觀察勒戒或強制戒治，而應直接追訴處罰。因而駁
    回檢察官之聲請。
二、抗告意旨略以：被告再次吸食時間，距前次觀察、勒戒及強
    制戒治執行完畢之時間已逾5年，因之前所實施之觀察、勒
    戒、強制戒治，已收5年之遮斷效，足以遮斷其施用毒品之
    毒癮，故仍適用初犯以保安處分代替刑事訴追之程序。至其
    行為時距第2次再犯而經觀察、勒戒或強制戒治執行完畢釋
    放時之間隔已滿5年者，依其第2次再犯經保安處分執行完畢
    釋放後5年內未曾再犯之情形以觀，核與初犯經保安處分執
    行完畢釋放後「5年內再犯」者，其再犯率高，原實施之觀
    察、勒戒及強制戒治已無法收其實效之情形則迥不相侔，而
    與「5年後再犯」者，已收5年遮斷效之情形相同；本於對具
    治療成效之病患性毒品犯，期能藉由強制治療之保安處分戒
    除其身、心癮之立法本旨，自應認與5年後再犯之情形相同
    ，依毒品危害防制條例第20條第3項，仍應適用同條第1項規
    定，以保安處分代替刑事訴追之規定（參最高法院96年度台
    非字第123號判決）。認為仍應將本案被告送觀察勒戒，因
    而提起本件抗告。
三、按被告於5年內已再犯，經依法追訴處罰，縱其第3次（或第
    3次以上）再度施用毒品之時間，在初犯經觀察、勒戒或強
    制戒治執行完畢釋放5年以後，已不合於「5年後再犯」之規
    定，且因已於「5年內再犯」，顯見其再犯率甚高，原實施
    觀察、勒戒或強制戒治，已無法收其實效，即應依毒品危害
    防制條例第10條處罰，有最高法院97年第5次刑事庭會議決
    議參照。至於抗告人所引用之最高法院96年度台非字第123
    號判決，雖為臺灣高等法院暨所屬法院96年法律座談會刑事
    類提案第17號之審查意見所採，但該提案於轉請最高法院研
    究後，即作成前揭最高法院97年第5次刑事庭會議決議，決
    議意見已有如前述。而如何戒除施用毒品之行為，每因施用
    毒品之人而有不同，也與施用毒品行為之環境網絡有密切關
    係，因此各個社會均不相同，無法單從法律文字的解釋、處
    遇方式的處境是否有利於施用毒品者而為判斷，必須由立法
    者依照行政機關較為縝密的法社會學實證研究，從政策面做
    出決定。執司審判之法院，則應原則上依照該政策面的決定
    ，採取適當的處遇手段。不宜僅著眼法律文字，而忽略依據
    實證研究所採取之政策面決定。
四、經查本案被告施用第二級毒品犯行，距其強制戒治執行完畢
    之時間雖已逾5年，惟被告在本次犯行前，曾於89年間因犯
    有違反毒品危害防制條例之罪，經判處有期徒刑7月，並從
    95年7月26日接續執行，於96年2月25日執行完畢，有被告前
    案紀錄表附卷可參。顯見被告已經在5年內再犯，經依法追
    訴處罰，已不合於「5年後再犯」之規定；且因已於「5年內
    再犯」，顯見其再犯率甚高，原實施之觀察、勒戒，已無法
    收其實效，揆諸前揭最高法院決議，被告本件施用毒品犯行
    ，已無現行毒品危害防制條例第20條第3項之適用，自毋須
    再重新施予觀察勒戒或強制戒治之處遇程序，而應直接追訴
    處罰。從而，原審駁回抗告人之聲請，並無違誤，抗告人仍
    以該判決意旨，指摘原裁定不當，即無理由，應予駁回。
五、據上論結，應依刑事訴訟法第412條，裁定如主文。
中    華    民    國    98    年    2    月    5    日
                    刑事庭審判長法  官  何方興
                                法  官  林碧玲
                                法  官  賴淳良
以上正本證明與原本無異。
本件不得再抗告。
                                書記官  邱廣譽
中    華    民    國    98    年    2    月    5    日


司法院資訊處製作；財團法人民間司法改革基金會備份。
